最高法院刑事判決　　　　　　　　　　　　　　　　　九十三年度台非字第五四號
　　上　訴　人　最高法院檢察署檢察總長
　　被　　　告　甲○○
　　　　　　　　　　　　之二
右上訴人因被告竊盜案件，對於福建金門地方法院中華民國九十一年九月六日第一審
確定判決（九十一年度連簡字第四六號，起訴案號：國防部北部地方軍事法院馬祖分
院檢察署九十年度祖訴字第二三號），認為違法，提起非常上訴，本院判決如左：
    主  文
原判決關於違背法令部分撤銷。
    理  由
非常上訴理由稱：「(一)、按判決不適用法則或適用不當者，為違背法令，刑事訴訟法
第三百七十八條定有明文。又依法應於審判期日調查之證據，未予調查，致適用法令
違誤，而顯然於判決有影響者，該項確定判決，即屬判決違背法令，應有刑事訴訟法
第四百四十七條第一項第一款規定之適用（司法院大法官釋字第一八一號解釋參照）
。又受有期徒刑之執行完畢，或受無期徒刑或有期徒刑一部之執行而赦免後，五年以
內再犯有期徒刑以上之罪者，為累犯，加重本刑至二分之一，刑法第四十七條定有明
文。(二)、次按裁判確定後，發覺為累犯者，依刑法第四十七條之規定更定其刑，為刑
法第四十七條、第四十八條前段所規定。然此所稱更定其刑，必其累犯之發覺，係在
裁判確定之後，始足當之；苟於裁判確定之前，已經發覺有累犯之情事者，即無適用
之餘地。又被告之前科資料，與認定被告是否屬於累犯及應否依累犯之規定加重其刑
之待證事實至有關係，自屬事實審法院應於審判期日調查之證據。事實審法院於審理
時，如依卷內證據及訴訟資料足以發覺被告有累犯之事實，自應加以調查，及於判決
內論以累犯並依法加重其刑；倘依卷內證據及訴訟資料已足以發覺為累犯，而於審判
期日就該累犯之事實漏未調查審酌，並於判決時漏論累犯並加重其刑，因非於裁判確
定後發覺為累犯者，無從依刑法第四十七條之規定更定其刑，即有應於審判期日調查
之證據而未予調查及判決不適用法則之違背法令（最高法院九十一年度台非字第二十
四號刑事判決意旨參照）。(三)、經查，被告甲○○前因贓物案件，經台灣高雄地方法
院判處有期徒刑二月確定，於民國八十七年十二月二十三日執行完畢；繼之因竊盜案
件，經台灣高雄地方法院判處有期徒刑七月，由台灣高等法院高雄分院駁回被告上訴
確定，於八十九年六月二十三日執行完畢等情，有國防部北部地方軍事法院馬祖分院
檢察署偵查筆錄、台灣高等法院被告全國前案紀錄表附卷可稽，並經原審於事實欄中
敘明。嗣被告於九十年七月二十七日上午七時三十分，再犯本件竊盜罪，顯係於前受
有期徒刑執行完畢後五年以內再犯罪，為累犯，則本應依刑法第四十七條之規定，加
重其刑至二分之一，惟原審法院對於卷內業經存在之前揭證據，竟未予調查審認，致
原確定判決之主文及理由欄內均漏未論以累犯，自有依法應於審判期日調查之證據未
予調查，致適用法令違誤，而顯然於判決有影響，及判決不適用法則之違法。且本案
被告之刑執行完畢，復無從依刑法第四十八條前段及刑事訴訟法第四百七十七條第一
項規定，聲請法院以裁定更定其刑。(四)、案經確定，爰依刑事訴訟法第四百四十一條
、第四百四十三條之規定，提起非常上訴，以資糾正。」等語。
本院按判決不適用法則或適用不當者，為違背法令，刑事訴訟法第三百七十八條定有
明文。又依法應於審判期日調查之證據未予調查，致適用法令違誤，而顯然於判決有
影響者，該項確定判決即屬違背法令，得提起非常上訴，亦經司法院大法官會議著有
釋字第一八一號解釋可稽。事實審法院對於被告有無累犯之事實，應否適用刑法第四
十七條累犯之規定加重其刑，即屬法院認定事實與適用法律之基礎事項，客觀上有其
調查之必要，應依職權加以調查，倘被告確係累犯，而事實審並未詳加調查，致判決
時未適用累犯之規定論處，即屬刑事訴訟法第三百七十九條第十款規定依法應於審判
期日調查之證據而未予調查，其判決當然為違背法令。本件被告甲○○曾犯竊盜罪，
經台灣高雄地方法院判處有期徒刑七月，於八十九年六月二十三日執行完畢。復意圖
為自己不法所有，於九十年七月二十七日上午七時三十分，利用至連江縣立醫院內科
門診就醫時，竊取該院護士陳月欽置於抽屜內之摩托羅拉牌Ｖ八０八八型銀色行動電
話一支等情，為原確定判決所認定之事實。經查被告前因竊盜案件，經台灣高雄地方
法院判處有期徒刑七月，被告不服提起上訴，經台灣高等法院高雄分院判決上訴駁回
而確定，已於八十九年六月二十三日執行完畢，業據被告於軍事檢察官偵查中坦承不
諱，並有台灣高等法院被告全國前案紀錄表附卷足憑，復為原確定判決記載於事實欄
內。足見被告係於前案之有期徒刑執行完畢後，五年以內即再犯本件之竊盜罪，應以
累犯論處，至為明顯。乃原審對於被告之前科資料未詳加調查審酌，致判決時未適用
累犯論處，揆諸首開說明，自屬依法應於審判期日調查之證據未予調查，致適用法令
違誤，而顯然於判決有所影響，該判決當然為違背法令。案經確定，非常上訴意旨，
執此指摘，洵有理由。惟原判決尚非不利於被告，應將原判決關於此違背法令部分撤
銷，以資糾正。
據上論結，應依刑事訴訟法第四百四十七條第一項第一款前段，判決如主文。
中　　　華　　　民　　　國　　九十三　　年　　　二　　　月　　 十九 　　日
                              最高法院刑事第三庭
                                  審判長法官  董　明　霈
                                        法官  林　茂　雄
                                        法官  張　祺　祥
                                        法官  郭　毓　洲
                                        法官  吳　三　龍
      右正本證明與原本無異
                                              書  記  官
中　　　華　　　民　　　國　　九十三　　年　　　二　　　月　　二十四　　日
                                                                        Ｔ
